【裁判字號】    95,上易,509
【裁判日期】    951212
【裁判案由】    傷害
【裁判全文】
臺灣高等法院臺南分院刑事判決         95年度上易字第509號
上  訴  人
即  被  告  甲○○
上列上訴人因傷害案件，不服臺灣臺南地方法院95年度易字第32
2號中華民國95年7月14日第一審判決（起訴案號：臺灣臺南地方
法院檢察署94年度調偵字第736號），提起上訴，本院判決如下
：
    主  文
上訴駁回。
    事  實
一、緣甲○○為方武田之配偶，方武田於民國九十四年間，常至
    乙○○經營之卡拉ＯＫ店唱歌，致使甲○○認方武田與乙○
    ○間，可能有不正常關係，故對乙○○心生不滿。嗣於九十
    四年七月二十七日晚間，方武田於其位於臺南市○○路一二
    ０號住處以電話與乙○○聯絡後，得悉乙○○與友人黃慶宗
    等人至位於台南市○○路之星辰卡拉ＯＫ店唱歌作樂，遂隱
    瞞亦在家中之甲○○，而於同日二十二時許，私下前往星辰
    卡拉ＯＫ店內與乙○○等人會合並飲酒作樂。然甲○○於方
    武田離家後，旋經友人以電話告知，而悉方武田前往星辰卡
    拉ＯＫ店並與乙○○飲酒唱歌之事，憤而亦前往星辰卡拉Ｏ
    Ｋ店欲尋方武田、乙○○理論，並欲要求方武田回家。甲○
    ○於同日二十三時許，抵達星辰卡拉ＯＫ店外，適見乙○○
    與方武田均同在星辰卡拉ＯＫ店門口處佇立，甲○○遂基於
    傷害他人身體之故意，徒手抓拉乙○○之右手肘及頭髮，並
    使乙○○跌倒，並撞及停放於路旁之機車，因而致使乙○○
    受有右鎖骨骨折、右手肘抓傷、左肘、右肘、右前臂、右小
    腿、左膝及左小腿多處扭傷併瘀青等傷害。嗣經方武田阻擋
    甲○○續行攻擊乙○○，並由隨後至星辰卡拉ＯＫ店門口處
    之乙○○友人李順成、黃慶芳協助乙○○就醫。
二、案經乙○○訴由臺灣臺南地方法院檢察署檢察官偵查起訴。
    理  由
一、訊據被告甲○○於偵查、原審及本院審理時，固均坦承於前
    揭時間與告訴人乙○○同在星辰卡拉ＯＫ店前相遇，惟矢口
    否認有何傷害告訴人乙○○犯行，辯稱：當日並未出手毆打
    或抓拉告訴人乙○○；當晚告訴人乙○○看到其至星辰卡拉
    ＯＫ店處時，即朝其疾跑，然於奔跑中不慎跌倒，告訴人乙
    ○○所受傷勢，係其跌倒時，自行撞及地面所致，並非其出
    手毆打所致云云。
二、經查：
    (一)告訴人乙○○與證人黃慶宗於九十四年七月二十七日晚
    間，至位於台南市○○路之星辰卡拉ＯＫ店唱歌作樂，證人
    方武田並隨後至前開星辰卡拉ＯＫ店內與告訴人乙○○等人
    共同唱歌等情，業據告訴人乙○○於原審審理時，以證人身
    分結證屬實，核與證人黃慶宗、方武田於原審審理時具結後
    證述相符，此部分事實應堪認定。又被告甲○○於九十四年
    七月二十七日晚間，知悉證人方武田至星辰卡拉ＯＫ店與告
    訴人乙○○共同唱歌後，旋至星辰卡拉ＯＫ店，並於該卡拉
    ＯＫ店門口處遇見告訴人乙○○與證人方武田一節，業據被
    告於原審審理時供述在卷，核與告訴人乙○○及證人方武田
    於原審審理時具結後證述大致相符，此部分事實亦堪認定。
    另告訴人乙○○於前揭時地受有右鎖骨骨折、右手肘抓傷、
    左肘、右肘、右前臂、右小腿、左膝及左小腿多處扭傷併瘀
    青等傷害等情，業據告訴人乙○○於原審審理時以證人身分
    結證明確，並有財團法人基督長老教會新樓醫院九十四年八
    月四日診斷證明書一份在卷可稽（參見九十四年度他字第二
    六五七號卷第二頁），此部分事實亦足堪認定。
    (二)告訴人乙○○於原審審理時，以證人身分具結後證稱：
    當日其與證人黃慶宗、方武田同在星辰卡拉ＯＫ店內唱歌，
    其接獲證人李順成之電話，然因該卡拉ＯＫ店內人聲鼎沸，
    十分吵雜，故其持行動電話至該卡拉ＯＫ店外接聽，於接聽
    電話過程中，忽見被告衝至其面前，並推其肩膀，且拉扯其
    頭髮與捏其手臂，致其跌倒撞及路旁機車而受傷，被告原欲
    續行攻擊，經證人方武田出面將被告拉開，證人李順成、黃
    慶宗隨後出現，並由證人李順成將其送醫等語（參見原審卷
    第三四頁），而證人李順成於原審審理時結證稱：當晚其原
    與告訴人乙○○相約至星辰卡拉ＯＫ店唱歌，但其抵達星辰
    卡拉ＯＫ店對面馬路停車處時，時間已晚，其遂撥打電話與
    告訴人乙○○聯絡，告知無意與之至星辰卡拉ＯＫ店內唱歌
    ，於電話中，並見告訴人乙○○持行動電話行至星辰卡拉Ｏ
    Ｋ店門口處；其與告訴人乙○○以電話聯絡過程中，復見告
    訴人乙○○尚未講完電話，被告即衝向告訴人乙○○，其感
    覺被告此舉不善，遂掛斷電話，並關上車門，前往告訴人乙
    ○○原站立處觀看，然其至現場時，告訴人乙○○已躺在地
    上，而其趕至現場過程中，需經過馬路，故其並未親見告訴
    人乙○○受傷過程等語（參見原審卷第四０頁、第四一頁）
    。是參照告訴人乙○○、證人李順成前揭證詞以觀，證人李
    順成雖未親見告訴人乙○○受傷之過程，然就被告確有衝向
    告訴人乙○○之舉止部分情節之證述，與告訴人乙○○之證
    言相符，是告訴人乙○○前開所證，尚非全然無據。被告雖
    辯稱：告訴人乙○○就其所受攻擊時，先遭拉扯頭髮抑或先
    遭抓拉手臂等過程未能詳細陳明，而指摘其前開證言之可信
    度云云，然依告訴人乙○○及證人李順成所述，告訴人乙○
    ○受創之過程，時間極短，其就當時受被告攻擊之次序，未
    能詳予陳明，尚非不能想像之事，自難據此即認其證述均無
    可採信，被告此部分所辯，當無可採。
    (三)證人黃慶宗於原審審理時結證稱：當日其與告訴人乙○
    ○、證人方武田同在星辰卡拉ＯＫ店內唱歌，中途告訴人乙
    ○○、證人方武田先後離開，且均未回來，其在包廂內等待
    許久，乃外出尋覓，然至店外時，即見證人方武田抱住被告
    ，告訴人乙○○倒在地上哭泣等語（參見原審卷第四五頁）
    ，而證人方武田結證稱：當日其在店外見被告騎車前來，乃
    上前詢問被告如何知悉其在該處唱歌，突聞聲響，回頭觀看
    時，已見告訴人乙○○跌倒在地，告訴人乙○○並即以高跟
    鞋丟擲被告，然未丟中，其遂上前抱住被告等語（參見原審
    卷第四九頁、第五一頁），是依證人黃慶宗、方武田前開證
    詞可知，證人方武田於告訴人乙○○跌倒後，確有上前抱住
    被告之行為。衡諸常情，倘非被告前已有攻擊告訴人乙○○
    之行為，且有續行攻擊之意，證人方武田當無出諸如此手段
    ，以防止被告可能發生之接續攻擊行為為是。證人方武田於
    原審審理時雖另證稱：告訴人乙○○跌倒後，曾先以高跟鞋
    丟擲被告，故其抱住被告之舉，目的除防止被告攻擊告訴人
    乙○○外，亦在防止告訴人乙○○續行攻擊被告云云，然告
    訴人乙○○於原審審理時，否認曾以高跟鞋攻擊被告等情，
    且被告係證人方武田之配偶，而告訴人乙○○則係證人方武
    田之友，兩者對證人方武田而言，親疏有別，證人方武田如
    欲防止告訴人乙○○攻擊被告，衡情當會上前制止告訴人乙
    ○○之攻擊行動，而無抱住被告，使被告無法閃躲，任令告
    訴人乙○○更易於攻擊被告之理。足見證人方武田抱住被告
    之舉，其目的係在防止被告續行攻擊告訴人乙○○，而非其
    前開所證：意欲防止告訴人乙○○續行攻擊被告云云。
    (四)告訴人乙○○所受傷勢中，除有多處瘀血傷、扭傷外，
    尚有右手肘抓傷之傷勢（參見前開診斷證明書），此等傷勢
    與告訴人乙○○於原審審理時結證稱：被告於拉扯其頭髮時
    ，亦曾捏其手臂等被告之攻擊過程相符，參以此等傷勢之類
    型，與告訴人乙○○自行跌倒通常所造成之擦傷、扭傷或瘀
    血傷之傷勢類型，亦有所不同，足認被告辯稱：告訴人乙○
    ○所受之傷勢係因其自行跌倒所致云云，與事實不符，尚難
    採信。
    (五)從而，綜合前述告訴人乙○○、證人李順成、黃慶芳之
    證述，及證人方武田於前揭時地之舉止，並參酌告訴人乙○
    ○於當日所受之傷勢等情，堪信告訴人乙○○於原審審理時
    ，以證人身分結證稱：被告拉扯其頭髮，並捏其手臂，致其
    跌倒，並因而受有如前述所受傷勢等語，與事實相符，應堪
    採信。綜上所述，被告傷害犯行明確，堪以認定，應依法論
    科。被告甲○○請求傳訊證人李順成，本院認無再予傳訊之
    必要，附此敘明。
三、核被告所為係犯刑法第二百七十七條第一項之傷害罪。
四、原審適用刑法第二條第一項前段、第二百七十七條第一項、
    修正前刑法第四十一條第一項前段，罰金罰鍰提高標準條例
    第一條前段、修正前罰金罰鍰提高標準條例第二條之規定予
    以論罪科刑，並審酌被告係因證人方武田隱瞞原因，擅自深
    夜離家外出，並與告訴人乙○○共同至卡拉ＯＫ唱歌，其欲
    尋證人方武田回家，並於過程中與告訴人乙○○發生本案衝
    突之犯罪原因、傷害告訴人之手段、告訴人所受之傷勢、犯
    罪後否認犯行之態度、迄今尚未賠償告訴人乙○○損害等一
    切情狀，量處如主文所示之刑，並諭知易科罰金之折算標準
    。本院經核其認事用法，均無不當，量刑亦稱妥適。被告上
    訴意旨，辯稱伊無傷害犯行云云，為無理由，應予駁回。
據上論結，應依刑事訴訟法第368條，判決如主文。
本案經檢察官劉得鉦到庭執行職務。
中    華    民    國    95    年    12    月    12    日
                  刑事第六庭    審判長法  官  蔡崇義
                                      法  官  董武全
                                      法  官  曾文欣
以上正本證明與原本無異。
不得上訴。
                                      書記官  李育儒
中    華    民    國    95    年    12    月    13    日
附錄：本判決論罪科刑法條
中華民國刑法第277條第1項
(普通傷害罪)
傷害人之身體或健康者，處 3 年以下有期徒刑、拘役或 1000 元
以下罰金。


司法院資訊處製作；財團法人民間司法改革基金會備份。
